【裁判字號】    95,上易,374
【裁判日期】    950929
【裁判案由】    詐欺
【裁判全文】
臺灣高等法院臺南分院刑事判決         95年度上易字第374號
上  訴  人  臺灣臺南地方法院檢察署檢察官
被      告  子○○
被      告  戊○○
                    （現另案於臺灣臺北監獄執行中）
上列一人
選任辯護人  蔡文斌律師
            王建強律師
            何冠慧律師
上列上訴人因被告詐欺案件，不服臺灣臺南地方法院94年度易字
第385號中華民國95年4月20日第一審判決（聲請簡易判決處刑書
案號：臺灣臺南地方法院檢察署91年度偵字第12612號、92年度
偵字第7073號、第8214號、92年度偵緝字第1059號、第1227號）
，提起上訴，本院判決如下：
    主  文
原判決關於子○○、戊○○部分撤銷。
子○○、戊○○共同連續意圖為自己不法之所有，以詐術使人將
本人之物交付，均累犯，各處有期徒刑壹年。扣案之行動電話壹
支（手機序號000000000000000號）沒收。
    事  實
一、子○○前因違反麻醉藥品管理條例案件，經臺灣高等法院以
    八十五年度上更一字第二二四號判決處有期徒刑八月確定，
    於民國八十六年三月二日縮刑期滿執行完畢。戊○○曾因違
    反麻醉藥品管理條例案件，經臺灣臺北地方法院以八十六年
    度易字第七二七０號判決處有期徒刑五月確定，於八十七年
    三月十三日易科罰金執行完畢。
二、詎子○○、戊○○均不知警惕，與王棋鋒（原名王廷豪）及
    年籍真實姓名不詳綽號「小李」之成年男子（綽號「徒孫」
    ，下稱「小李」），共同意圖為自己不法所有，基於詐欺取
    財之概括犯意聯絡，明知彼此均無銷售電腦及手機之真意，
    仍自九十年十月間起至九十一年六月二十四日止，由「小李
    」以虛設之「寰宇國際資訊公司」（下稱寰宇公司）名義在
    網際網路上刊登銷售廣告，佯稱願以超低價格出售電腦及手
    機，連續使如附表所示之被害人不知有詐，因此陷於錯誤，
    誤認寰宇公司係正當經營之公司，而分別依廣告上所載之門
    號0000000000號、0000000000號等行
    動電話號碼（其中0000000000號晶片卡係輪流插
    入手機序號000000000000000號及0000
    00000000000號行動電話中使用），與「小李」
    、子○○或戊○○聯絡，由「小李」自稱「李俊熙」或「陳
    主任」，子○○自稱「張經理」，戊○○自稱「王聖忠」或
    「王老闆」，三人各以上揭稱謂輪流接聽電話分工合作，並
    與來電洽詢之被害人於電話中口頭約定購買數量及價金後，
    使被害人因而依渠等指示，在如附表所示之時間，將如附表
    所示之金額，分別匯入王聖忠（原審通緝中）在白河郵局所
    申辦之郵政劃撥儲金帳號00000000號帳戶、白河郵
    局郵政存簿儲金局號0000000號、帳號000000
    0號帳戶及在臺新國際商業銀行嘉義分行所申辦之帳號00
    000000000000號帳戶（起訴書漏載臺新國際商
    業銀行嘉義分行之帳戶），或林武德在中國信託商業銀行嘉
    義分行申辦之帳號000000000000號帳戶，再由
    子○○、戊○○或王棋鋒分持上揭帳戶之金融卡至各地之提
    款機提領詐得款項後，由子○○、戊○○、王棋鋒及「小李
    」朋分花用，且於被害人付款後，均未實際出貨予被害人，
    致被害人因而受有損害。
三、嗣於九十二年六月二十五日上午十一時許及同日下午二時三
    十分許，為電信警察隊第三中隊及臺南縣警察局刑警隊分持
    搜索票，在不知情之計程車司機張銀壽之計程車中查獲王廷
    豪，並搜索扣得摩托羅拉牌Ｐ七六八九型手機一支（手機序
    號000000000000000號），另在嘉義縣太保
    市○○路二二八巷十九弄三十四號之五戊○○之租處查獲戊○○，並搜索扣得王聖忠之郵局存摺一本、戊○○所有供犯
    詐欺罪所用之手機一支（手機序號為0000000000
    00000號），與本案無關之被告戊○○所有之手機二支
    （手機序號分別為000000000000000、00
    0000000000000號）、吳志康之身分證影本一
    張、房屋租賃契約書一本、筆記本二本、電腦二部（含主機
    、螢幕、鍵盤）、列表機一臺及接線器三個，並由戊○○之
    供述循線查獲子○○。
四、案經己○○、乙○○、丁○○訴由內政部警政署刑事警察局
    偵九隊、辰○○訴由高雄市政府警察局小港分局、庚○○訴
    由臺南縣警察局刑警隊分別報請臺灣臺南地方法院檢察署檢
    察官偵查，及甲○○訴由臺灣高雄地方法院檢察署檢察官偵
    查後呈請臺灣高等法院檢察署檢察長令轉臺灣臺南地方法院
    檢察署檢察官偵查後，聲請以簡易判決處刑，並經臺灣嘉義
    地方法院檢察署檢察官移請併案審理。
    理  由
壹、證據能力方面
    按被告以外之人於審判外之言詞或書面陳述，除法律有規定
    者外，不得作為證據，刑事訴訟法第一百五十九條第一項固
    定有明文。惟被告以外之人於審判外之陳述，雖不符同法第
    一百五十九條之一至之四之規定，而經當事人於審判程序同
    意作為證據，法院審酌該言詞陳述或書面陳述作成時之情況
    ，認為適當者，亦得為證據。又當事人、代理人或辯護人於
    法院調查證據時，知有第一百五十九條第一項不得為證據之
    情形，而未於言詞辯論終結前聲明異議者，視為有前項之同
    意，同法第一百五十九條之五亦定有明文。查證人如附表所
    示之被害人卯○○、己○○、丁○○、癸○○、巳○○、丑
    ○○、乙○○、林文堅、辛○○、蔡銘誠、甲○○、庚○○
    、壬○○、寅○○及丙○○於警訊及偵查中之陳述，均為審
    判外之陳述而屬傳聞證據，暨其他相關具傳聞性質之證據資
    料，公訴人、被告及其選任辯護人於審判程序中對於前述證
    人於警詢、偵查中之證述暨其他相關具傳聞性質之證據資料
    之證據能力，均表示沒有爭執，且迄於言詞辯論終結前亦未
    聲明異議。本院審酌證人陳述及證據資料作成時之情況，核
    無違法取證或其他瑕疵，被告子○○、戊○○對於犯罪事實
    亦均為認罪之陳述，且為證明本件犯罪事實所必要之重要關
    係事項，認為以之作為證據為適當，上開證人於審判外之陳
    述及相關證據資料，自得做為證據，合先敘明。
貳、認定犯罪事實所憑證據及理由
一、訊據被告子○○、戊○○於本院審理時對於上揭犯罪事實均
    坦承不諱，雖被告子○○、戊○○於原審審理中固均僅坦承
    與「小李」（綽號「徒孫」）均係虛設之「寰宇公司」之成
    員，由「小李」在網路上刊登廉售電腦之廣告吸引客戶來電
    訂購後，再由子○○自稱「張經理」，戊○○自稱「王聖忠
    」或「王老闆」，「小李」自稱「李俊熙」或「陳主任」，
    三人輪流接聽電話，並以廣告上所載之門號0000000
    000號、0000000000號等行動電話號碼與客戶
    聯繫，使客戶誤認寰宇公司確有銷售真意，而依三人指示將
    價金匯入王聖忠之郵局00000000號帳戶、0000
    0000000000號帳戶及臺新國際商業銀行嘉義分行
    00000000000000號帳戶，或林武德之中國信
    託商業銀行嘉義分行000000000000號帳戶，然
    並未出貨予客戶而無銷售電腦之實，共同詐騙甲○○，且子
    ○○、戊○○均有指示同案被告王棋鋒持金融卡赴提款機領
    取詐騙所得等情不諱，惟均矢口否認有參與詐騙其他被害人
    之事實。被告子○○辯稱：伊僅參與詐騙甲○○之部分，犯
    罪時間最多僅二個月云云，被告戊○○辯稱：伊僅參與詐騙
    甲○○之部分，關於其他被害人部分，伊並未參與云云，辯
    護人則為被告戊○○辯護：戊○○僅參與詐騙甲○○之部分
    ，其餘被害人之證述均未明確指認戊○○，難認戊○○有參
    與詐騙其他被害人之犯行，又戊○○自偵查之始即坦承詐騙
    甲○○之犯行，復與甲○○業已達成和解，犯後態度良好，
    故請求從輕量刑云云。
二、經查：
  (一)被告子○○、戊○○與「小李」（綽號「徒孫」）均係虛設
    之「寰宇公司」之成員，由「小李」在網路上刊登廉售電腦
    之廣告吸引客戶來電訂購後，再由子○○自稱「張經理」，
    戊○○自稱「王聖忠」或「王老闆」，「小李」自稱「李俊
    熙」或「陳主任」，三人輪流接聽電話，並以廣告上所載之
    0000000000號、0000000000號等行動
    電話號碼與客戶聯繫，使客戶誤認寰宇公司確有銷售真意，
    而依三人指示將價金匯入王聖忠之郵政劃撥儲金帳號000
    00000號帳戶、白河郵局郵政存簿儲金局號00000
    00號、帳號0000000號帳戶及臺新國際商業銀行嘉
    義分行帳號00000000000000號帳戶，或林武
    德之中國信託商業銀行嘉義分行帳號0000000000
    00號帳戶，然並未出貨予客戶而無銷售電腦之實，致甲○○因而受騙匯款，子○○、戊○○並指示同案被告王棋鋒持
    金融卡赴提款機領取詐騙所得各節，業據被告子○○、戊○○及同案被告王棋鋒於原審準備程序及審理程序中坦承不諱
    ，且經證人即被害人甲○○於警詢、偵訊中證述綦詳，並有
    卷附「寰宇國際資訊」之網頁列印資料（電信警察隊第三中
    隊偵查報告卷）、證人甲○○之交易明細表等匯款資料（詳
    如附表編號十一備註欄）、0000000000號、00
    00000000號行動電話用戶基本資料暨雙向通聯紀錄
    （臺南縣警察局警二卷第一一四至一三二頁）、被告王聖忠
    之郵局帳戶開戶基本資料暨歷史交易清單、帳號00000
    000號郵政劃撥儲金帳戶對帳單（臺南縣警察局警二卷第
    一０七至一一０頁）、被告林武德之中國信託商業銀行帳戶
    開戶資料暨對帳單（原審簡字卷第五一至五五頁）、提款機
    攝得提領者之照片十張（臺南縣警察局警一卷第五六至六十
    頁）可稽。又證人即如附表所示之被害人卯○○、己○○、
    丁○○、癸○○、巳○○、丑○○、乙○○、林文堅、辛○○、蔡銘誠、庚○○、壬○○、寅○○及丙○○共十四人，
    確實有將如附表所示之金額匯入如附表所示之帳號內，亦有
    上揭十四位證人於警詢或偵訊中之證言及卷附交易明細表等
    匯款資料可憑（詳如附表除編號十一以外之備註欄），是此
    部分之事實均堪信為真。
  (二)被告子○○及戊○○雖就渠等加入寰宇公司之時間及詐騙被
    害人之範圍，及渠等詐騙內容究僅虛偽販售電腦抑或尚有虛
    偽販售手機乙節有所爭執，然而：
    (1)被告子○○於原審準備程序中曾供稱：「我只承認詐騙甲○○的部分，犯罪時間最多只有二個月。」等語（原審易
      字卷第四四頁），然其竟於原審審理中改稱：「（在寰宇
      公司多久？）九一年初到同年六月，約六個月。」等語（
      原審易字卷第一三二頁），前後供述相歧，所述已有可疑
      。被告戊○○於九十二年六月二十五日警詢中即坦承：「
      我是於九十年初開始加入他們。」等語（臺南縣警察局警
      一卷第十五、十六頁），然其竟於原審準備程序中改稱：
      「我只承認詐騙甲○○的部分，犯罪時間是從九十年十二
      月到九十一年五、六月。」（原審易字卷第四四頁），復
      於原審審理中供稱：「（為何警詢筆錄與現在陳述不同？
      ）我確實有說我在九十年初就加入，但是我對於確實日期
      我不記得。」等語（原審易字卷第一三三頁）。被告戊○○先後數次所供加入寰宇公司之時點屢屢不同，且迭迭往
      後推延，顯見被告戊○○之供述亦有所不實，而應以被告
      戊○○甫遭查獲於九十二年六月二十五日警詢中之供述較
      為可採。而同案被告王棋鋒則於原審審理中改列證人身分
      後具結證稱：「（領錢的時間點是在何時？）我記得是年
      底到年初，但是哪一年我忘記了。」、「（前後領了多久
      的時間？）約三個月。」等語（原審易字卷第一三七頁）
      。同案被告王棋鋒所述代為領款之時點既係自年底開始，
      觀其意旨應係指九十年年底，準此可知被告子○○、戊○○加入寰宇公司之時點必係在九十年年底以前，而非被告
      子○○所述之九十一年初。再參以被告戊○○於原審審理
      中具結證稱：「（你與子○○何人先進入寰宇公司？）是
      子○○先進入的。」（原審易字卷第一三三頁），被告子
      ○○則於原審審理中具結證稱：「（你與戊○○何人先參
      加寰宇公司？）我們是一起進去的。」（原審易字卷第一
      三二頁），由此可知被告子○○加入寰宇公司之時點必不
      晚於被告戊○○加入之時點，如此益徵被告子○○於原審
      準備程序及審理中所供稱之加入時點均係推託卸責之詞，
      是堪認被告子○○、戊○○加入寰宇公司之時點均係在九
      十年年底以前。
    (2)被告子○○、戊○○均於原審準備程序及審理中供承客戶
      來電洽詢時，被告子○○係自稱「張經理」，被告戊○○
      係自稱「王聖忠」或「王老闆」，「小李」則自稱「李俊
      熙」或「陳主任」。再者，證人卯○○於警詢中證稱係與
      「李俊熙」、「張經理」聯絡等語（臺南縣警察局警二卷
      第四一、四二頁），且於偵訊中亦證稱：「（你聽過何人
      的聲音？）我有聽到小李的聲音，及子○○（自稱張經理
      ）。」等語（九十二年度偵緝字第一０五九號卷第五五頁
      反面）。證人己○○於警詢中證稱係與「李俊熙」、「張
      經理」、「王聖忠」等人聯繫等語（臺南縣警察局警二卷
      第四六至六十頁），並於偵訊中亦證稱：「（你聽過何人
      的聲音？）戊○○像王聖忠的聲音，張經理的聲音像子○○」等語（九十二年度偵緝字第一０五九號卷第五五頁反
      面）。證人乙○○於警詢中證稱係與「陳主任」、「張經
      理」等人聯繫等語（臺南縣警察局警二卷第六一至七七頁
      ）。證人庚○○於警詢中證稱係與「李俊熙」、「張經理
      」聯繫等語（臺南縣警察局警二卷第八十至八五頁）。證
      人辰○○於警詢中證稱係與「李俊熙」、「張經理」聯繫
      ，且戊○○之聲音與「李俊熙」、「張經理」不同等語（
      九十二年度偵字第七０七三號卷第三六至三八頁），並於
      偵訊中證稱：「（剛剛在庭上二名被告的聲音，何人有聽
      過？）子○○，自稱張經理。」等語（九十二年度偵緝字
      第一０五九號卷第五五頁反面）。由被告子○○、戊○○
      自承渠等為詐騙行為時所使用之稱謂，並均供承寰宇公司
      中僅自己及「小李」共三人，三人各自使用不同稱謂對外
      聯繫及加入之起訖時間，參照上述多位證人所言及如附表
      所示被害時間，足認被告子○○及戊○○顯非僅只詐騙證
      人甲○○得手而已，且如附表所示共十五位被害人中，以
      證人己○○之最初匯款時間九十年十月十八日為最早，並
      以證人甲○○之最後匯款時間九十一年六月二十四日為最
      晚，而證人己○○既於偵訊中證稱曾聽過被告子○○、戊○○之聲音，堪認被告子○○、戊○○加入寰宇公司為詐
      騙行為之起訖時點，應確實係自九十年十月十八日起至九
      十一年六月二十四日止。
    (3)同案被告王棋鋒雖於原審準備程序中為一度認罪之表示，
      然復於原審審理中辯稱伊不清楚寰宇公司之情形，僅係代
      子○○及戊○○提領現金而已云云，並自承：「（領款時
      戊○○如何跟你聯絡？）戊○○剛開始時是把提款卡交給
      我領完就把提款卡收回去，後來，為了方便就把提款卡放
      在我這邊，是同一張提款卡，要領錢時，戊○○會先打電
      話給我，叫我去領錢。」等語（原審易字卷第一三八頁）
      。然同案被告王棋鋒於警詢中曾供稱：被告戊○○曾數度
      向伊叫計程車，並先後有拿二張提款卡給伊，要伊代為持
      金融卡至提款機領錢。戊○○並告知伊，自己實係以登載
      廣告之方式，佯稱出售價格便宜之手機，吸引客戶來電詢
      問，並欺騙客戶先將購買金額匯入指定帳戶，然並未交貨
      予客戶，隨後再以金融卡至提款機提領客戶之匯款。伊知
      悉後，仍數度代戊○○至提款機領錢。戊○○後來又介紹
      子○○給伊認識，並要伊繼續幫他們領錢，子○○先後將
      二張銀行提款卡及一張郵局提款卡給伊去提款等語（臺南
      縣警察局警一卷第二十至二九頁）。且被告戊○○於警詢
      中亦供稱：「我們每次叫他提款約給他新臺幣三至五百元
      不等。」、「（王廷豪共為你們提領多少次？）約有十五
      次以上。」等語（臺南縣警察局警一卷第十五、十六頁）
      。觀諸同案被告王棋鋒既知悉被告子○○、戊○○正在從
      事詐欺取財之不法犯行，卻仍多次代被告子○○、戊○○
      持金融卡至提款機領款交予被告戊○○，而使被告子○○
      、戊○○之詐財所得得以提領實現，並於每次代為提款後
      ，獲取三百至五百元不等之報酬，顯係與被告子○○、戊○○之間就詐欺取財犯行具有犯意聯絡及行為分擔，無論
      同案被告王棋鋒是否清楚寰宇公司之內部分工及運作情形
      ，均無解於同案被告王棋鋒與被告子○○、戊○○之間共
      同詐欺取財犯行成立之認定。
    (4)關於被告子○○、戊○○、同案被告王棋鋒與「小李」四
      人彼此之間之分工方式，被告子○○於原審審理中供稱：
      「（你們是如何分工？）小李交代我們打電話給客戶，不
      一定是交代誰，可能是我也可能是戊○○。」（原審易字
      卷第一三三頁），並曾於偵訊中供稱：「（總共有和幾個
      被害人講過話？）最先都是小李，後來會轉接給我，但我
      都不知名字。」等語（九十二年度偵緝字第一０五九號卷
      第三二頁反面）。被告戊○○於警詢中供稱：「當客戶打
      電話來都是由綽號『徒孫』先接電話，後來才由子○○或
      我接聽，要求客戶匯錢至王聖忠帳戶，再由子○○或我打
      電話給一王姓計程車司機（指被告王棋鋒），叫他去提款
      ，提款後他會拿錢來給我們。」等語（臺南縣警察局警一
      卷第十五頁），於偵訊中亦供稱：「（你們作案方式如何
      ？）由徒孫在網路上刊登販賣電腦的廣告，後由徒孫先接
      聽來電，有需要時再轉由我和莊來接聽。由徒孫或莊把錢
      匯入王聖忠帳戶。客戶有打電話來查詢時，再由我接聽證
      實有王聖忠這個人。」等語（九十二年度偵字第七０七三
      號卷第七頁）。而關於渠等分贓之方式，被告子○○於警
      詢中供稱：「每次均由綽號『小李』者分給我及戊○○各
      新臺幣二至三萬元不等，所均分之款五十餘萬元，我均花
      用完了。」等語（九十二年度他字第一三八０號卷第十五
      頁），被告戊○○於警詢中亦供稱：「所得之贓款都是子
      ○○在處理，我個人部分每次新臺幣二、三萬元收入，至
      今共賺取約五、六十萬元。」（臺南縣警察局警二卷第十
      六頁）、「我們每次叫他（指被告王棋鋒）提款約給他新
      臺幣三至五百元不等。」等語（臺南縣警察局警一卷第十
      五、十六頁）。綜合被告子○○、戊○○之供述可知，被
      告子○○、戊○○、同案被告王棋鋒與同案被告「小李」
      之間，實係共同以寰宇公司之名義偽稱販售商品，誘使客
      戶來電洽詢而詐騙客戶事先匯款，並由被告子○○、戊○○、「小李」輪流接聽來電遂行詐騙，責由同案被告王棋
      鋒代為取款，事後尚朋分詐騙所得，則渠等對於彼此詐欺
      取財之行為即互有犯意聯絡及行為分擔，縱使被害人係由
      自己以外之其他成員詐騙得手，仍屬渠等上開共同犯意之
      範圍，而無解於此部分之刑責。參以附表中全部被害人均
      係見寰宇公司廣告後去電受騙匯款至被告王聖忠之上揭0
      0000000號或00000000000000號帳
      戶或臺新國際商業銀行嘉義分行00000000000
      000號帳戶，或林武德之上揭中國信託商業銀行嘉義分
      行帳號000000000000號帳戶內，且係在被告
      子○○、戊○○參與之期間內受騙，自應屬被告子○○、
      戊○○及王棋鋒之共同犯意所及無訛。
    (5)有關證人寅○○、丙○○之部分，證人寅○○及丙○○既
      均證稱係在網路上看到賣手機之資訊而匯款欲購買手機，
      所證被騙過程與其他證人所述被騙過程均甚為接近，又係
      依指示匯款至同案被告王聖忠之前揭郵局帳戶內，再參以
      同案被告王棋鋒於警詢中曾供稱：伊與戊○○係因戊○○
      叫車由伊搭載而結識，戊○○坐伊車時，曾提及他係經營
      手機生意，其後即數度向伊叫車，並要伊代他持金融卡至
      提款機領錢，戊○○並告知伊，自己實係以登載廣告之方
      式，佯稱出售價格便宜之手機，吸引客戶來電詢問，並欺
      騙客戶先將購買金額匯入指定帳戶，然並未交貨予客戶，
      隨後再以金融卡至提款機提領客戶之匯款等語（臺南縣警
      察局警一卷第二十至二九頁），且於原審審理中再度供稱
      ：「被告戊○○有跟我講說那是一個賣手機之公司，可以
      以較低價格買入手機。」等語（原審易字卷第一七四頁）
      。同案被告王棋鋒既二度明確供稱曾聽聞被告戊○○提及
      自己虛偽經營「手機」買賣生意，則堪認寰宇公司除虛偽
      販售電腦詐財外，應尚有虛偽販售手機詐財之事實，而證
      人寅○○、丙○○之匯款時點均落在被告子○○、戊○○
      自承參與寰宇公司之期間內，更足認定被告子○○、戊○○及王棋鋒亦應就證人寅○○、丙○○被騙之部分亦有犯
      意聯絡及行為分擔。至告訴人乙○○、辰○○在聲請上訴
      意旨稱：還有一位女姓會計參與；且除了查扣之帳戶外，
      被告還利用安泰銀行松江分行張文偉帳戶、台新銀行金華
      分行何富源的帳戶等語，惟被告子○○、戊○○所否認，
      並均辯稱：我們不曉得這些帳戶；女姓會計可能與「小李
      」有關云云，惟查從查扣之證物中亦無法得知有何上開帳
      戶之情形，且無法查證是否存在那位女姓會計之人，縱有
      ，亦無積極證據足以證明該女姓會計是否參與詐欺之犯罪
      ，故而本院因認告訴人乙○○、辰○○上開聲明上訴意旨
      所指情事，尚不足採。
  (三)綜上所述，堪認被告子○○、戊○○、同案被告王棋鋒、綽
    號「小李」之成年男子對於附表所示各被害人之詐騙均有犯
    意聯絡及行為分擔，被告子○○、戊○○及辯護人在原審上
    揭所辯，顯均不足採，渠等犯行均堪以認定，均應依法論科
    。
參、論罪科刑之理由
一、查刑法業以中華民國九十四年二月二日總統華總一義字第09
    400014901號令修正公布第1～3、5、10、11、15、16、19、
    25～27、第四章章名、28～31、33～38、40～42、46、47、
    49、51、55、57～59、61～65、67、68、74～80、83～90、
    91-1、93、96、98、99、157、182、220、222、225、229-1
    、231、231-1、296-1、297、315-1、315-2、316、341、34
    3條條文；增訂第40-1、75-1條條文；刪除第56、81、94 、
    97、267、322、327、331、340、345、350條條文；並自九
    十五年七月一日施行。然按刑法第二條第一項所稱之法律，
    係指刑罰所依存的整體法律狀態，故法律有變更應指足以影
    響行為的可罰性與法律效果的法令因修正或廢止而有所變更
    而言。所以刑法法律變更概念，應界定在法律規定的改變，
    足以影響刑罰權判斷者而言，刑法總則的變更，自然會影響
    到個別犯罪的成立，乃至於法律效果的結構，自屬法律變更
    ，應為新舊法之比較。而刑法修正之後，原屬連續犯之數個
    犯罪行為，依新法應數罪併罰，比較修正前之規定，可依裁
    判上一罪論處，顯然修正前之規定有利於被告，如仍依修正
    後之規定，對於被告極為不利，從而，解釋上對於刑法第二
    條之解釋，應包括此種影響罪刑加重之規定，被告子○○、
    戊○○3所為之先後犯行，時間緊接，觸犯構成要件相同之
    罪名，顯係基於概括犯意反覆為之，自應適用修正前刑法第
    五十六條連續犯之規定，較為有利。
二、又新刑法修正施行後（按九十四年一月七日修正，九十四年
    二月二日公布，九十五年七月一日施行），刑法第二十八條
    關於共同正犯，將原參與行為要件，共同「實施」犯罪，改
    為共同「實行」犯罪，剔除完全未參與犯罪相關行為「實行
    」的「陰謀共同正犯」及「預備共同正犯」，屬行為可罰性
    要件變更，自應比較新舊法，且以新法有利於被告，依修正
    後刑法第二條第一項從舊從輕規定，自應適用修正後刑法第
    二十八條規定，併此敘明。
三、核被告子○○、戊○○所為，均係犯刑法第三百三十九條第
    一項之詐欺取財罪。
四、被告子○○、戊○○、同案被告王棋鋒與綽號「小李」間，
    互有犯意聯絡及行為分擔，均為共同正犯。
五、被告子○○、戊○○及王棋鋒之先後多次犯行，時間緊接，
    方法相同，觸犯構成要件相同之罪名，顯係基於概括犯意反
    覆為之，為連續犯，應依刑法第五十六條之規定論以一罪，
    並依法加重其刑。
六、檢察官雖僅就被告等自九十年十二月初起至九十一年一月底
    止之犯行聲請以簡易判決處刑，然渠等自九十年十月間起至
    九十年十二月初止及自九十一年一月底起至九十一年六月二
    十四日止之犯行，與前述業已聲請以簡易判決處刑之部分有
    連續犯之裁判上一罪關係，本院自應併予審理。
七、又被告子○○前因違反藥事法案件，經臺灣高等法院以八十
    五年度上更一字第二二四號判決處有期徒刑八月確定，於八
    十六年三月二日縮刑期滿執行完畢，被告戊○○曾因違反麻
    醉藥品管理條例案件，經臺灣臺北地方法院以八十六年度易
    字第七二七０號判決處有期徒刑五月確定，於八十七年三月
    十三日易科罰金執行完畢，各有臺灣高等法院被告前案紀錄
    表在卷可稽，二人均係於受有期徒刑執行完畢後五年以內再
    犯本件有期徒刑以上之罪，為累犯，均應依刑法第七十條之
    規定加重其刑並遞加之。
肆、撤銷改判之理由
一、原審以被告子○○、戊○○罪證明確，因予論罪科刑，固非
    無見，惟查：
（一）原判決對於扣案之王聖忠之郵局存摺一本，以係被告王聖
      忠出租交付「小李」後，成為「小李」所有供犯本罪所用
      之物，爰依刑法第三十八條第一項第二款之規定宣告沒收
      。惟查按刑法上所稱「持有」者，應以他人之物在法律上
      及事實上處於自己可得支配之狀態者為持有，而不以現在
      把握中為必要。查上開郵局存摺係由王聖忠所開戶，其與
      郵局間存在有契約關係而取得使用、占有該存摺，並行使
      依契約約定之權利，並負一定之義務，雖王聖忠將該郵局
      存摺，無論出借、出租或出賣予綽號「小李」使用，而使
      「小李」取徥該郵局存摺之事實上之占有，然王聖忠對於
      該郵局存摺尚未喪失法律上之支配力，故而綽號「小李」
      者，此時尚未完全持有該郵局存摺，遑論取得所有權，不
      然在現行實務上見解如提供帳戶供人使用者，何以應論以
      幫助詐欺或幫助常業詐欺，原判決認定該郵局存摺成為綽
      號「小李」者所有供犯本罪所用之物，而予宣告沒收容有
      誤會。
（二）刑罰之量定，固屬法院自由裁量之職權行使，惟刑事審判
      之量刑，在於實現刑罰權之分配的正義，故法院對科刑判
      決之被告量刑，應符合罪刑相當原則，使罰當其罪，以契
      合人民之法律感情。此所以刑法第五十七條明定科刑時應
      審酌一切情狀，尤應注意該條所列各款情形，以為科刑輕
      重之標準。又刑之量定首在矯治、改善行為人反社會危險
      性，因此科刑時除應注意審酌該條第九款犯罪所生之客觀
      影響外，對於其餘依據主觀主義及防衛社會之精神所釐訂
      行為人主觀上之犯罪動機、犯罪時所受之刺激等項，仍應
      特別加以審酌，而本件被告子○○、戊○○與同案被告王
      琪鋒及綽號「小李」者所犯本件犯行，犯罪時間90年10月
      18日起至91年6月24日止，長達八個月，犯罪被害人達15
      人，犯罪所得達近三百萬元，完全破壞社會上交易上互相
      信任之機制，造成社會上紛擾不安，全然忽視交易之倫理
      觀念，否定人之誠實信用存在價值，及有不被他人不法侵
      害之權利，具嚴重反社會性格，原判決僅量處有期徒刑六
      月，並諭知易科刑罰金之折算標準，容有違反一般人民之
      法律感情，實有違罪刑相當原則，容有未合。
二、依上所陳，檢察官上訴意旨稱原判決量處被告有期徒刑六月
    ，刑責太輕云云，應屬有據，且原判決既有前揭（一）可議
    之處，自應由本院將原判決予以撤銷改判，以期適法。爰審
    酌被告所實施之手段，選擇破壞人之信任方法，全然忽視交
    易之倫理觀念，否定人之誠實信用存在價值，及有不被他人
    不法侵害之權利，具嚴重反社會性格，且尚未與全部被害人
    家屬和解，教育程度不高，並有犯罪前科，犯後已坦承犯行
    ，態度良好，以及被告之尚屬年輕，不思勞力獲取報酬而生
    活等一切情狀，量處有期徒刑一年，以示懲戒。
三、扣案之自被告戊○○處扣得之手機三支（手機序號分別為0
    00000000000000號、0000000000
    00000號及000000000000000號），被
    告戊○○於警詢中雖供承「（扣案）手機三支是用來詐欺工
    具」等語在卷（九十二年六月二十五日警詢筆錄，臺南縣警
    察局警一卷第十四頁），然觀諸卷附臺灣大哥大股份有限公
    司提供之0000000000號行動電話雙向通聯紀錄（
    牛皮紙附件袋中一本、臺南縣警察局警二卷第一二二至一三
    二頁）「ＩＭＥＩ」欄可知，0000000000號晶片
    卡應係輪流插入自被告戊○○處扣得之手機序號00000
    0000000000號及自案外人張銀壽處扣得之手機序
    號000000000000000號行動電話中，而供聯
    絡詐欺取財事宜之用，其餘二支行動電話（手機序號分別為
    000000000000000號及000000000
    000000號）則欠缺積極證據足資認定與本件詐欺取財
    犯行有關，是扣案之手機序號0000000000000
    00號行動電話一支既係被告戊○○所有供犯本罪所用之物
    ，爰亦依刑法第三十八條第一項第二款之規定宣告沒收，扣
    案另二支行動電話（手機序號0000000000000
    00號及000000000000000號）則不予宣告
    沒收。至扣案之案外人吳志康之身分證影本一張、房屋租賃
    契約書一本、筆記本二本、電腦二部（含主機、螢幕、鍵盤
    ）、列表機一臺及接線器三個，被告戊○○否認與本案犯罪
    事實有關，亦查無證據足資認定係被告等所有供犯本罪所用
    之物，爰均不予宣告沒收。另自案外人張銀壽處搜索扣得之
    摩托羅拉牌Ｐ七六八九型手機一支（手機序號000000
    000000000號、原搭配門號為被告戊○○所使用之
    0000000000號），業據同案被告王棋鋒供稱係伊
    向被告戊○○購入後轉售予案外人張銀壽使用（臺南縣警察
    局警一卷第二二頁），則上揭手機雖曾係被告戊○○所有供
    犯本罪所用之物，然於售讓他人之後，已非被告戊○○及王
    棋鋒所有，本院亦無從宣告沒收，附此敘明。
伍、適用之法律
一、應依刑事訴訟法第三百六十九條第一項前段、第三百六十四
    條。
二、修正前刑法第五十六條、刑法第二十八條、第三百三十九條
    第一項、第四十七條、第三十八條第一項第二款。
三、罰金罰鍰提高標準條例第一條前段。
本案經檢察官邱克斌到庭執行職務。
中    華    民    國    95    年    9     月    29    日
                  刑事第二庭    審判長法  官  葉居正
                                      法  官  李文福
                                      法  官  吳森豐
以上正本證明與原本無異。
不得上訴。
                                      書記官  李梅菊
中    華    民    國    95    年    9     月    29    日
附表：
┌──┬───┬───────┬────────┬──────────────────┬─────────┐
│編號│被害人│匯  款  時  間│ 被  騙  金  額 │  犯        罪        手        法  │備註（被害人筆錄及│
│    │      │（  民  國  ）│ （新臺幣：元） │                                    │相關匯款資料頁碼）│
├──┼───┼───────┼────────┼──────────────────┼─────────┤
│ 一 │卯○○│1.90年12月3日 │1.三千元        │以寰宇公司名義在網路上佯稱廉售電腦，│臺南縣警察局警二卷│
│    │      │2.90年12月7日 │2.三萬一千五百元│使卯○○陷於錯誤，於電話聯絡口頭約定│第四一、四二頁    │
│    │      │（共匯款二次）│（共匯款三萬四千│後，因而先匯款定金三千元，再匯款三萬│                  │
│    │      │              │五百元）        │一千五百元，均至王聖忠之郵局三一四五│                  │
│    │      │              │                │七九三八號帳戶，然未交付電腦予卯○○│                  │
├──┼───┼───────┼────────┼──────────────────┼─────────┤
│ 二 │己○○│1.90年10月18日│1.三千五百元    │以寰宇公司名義在網路上佯稱廉售電腦，│臺南縣警察局警二卷│
│    │      │2.90年10月25日│2.三萬五千元    │使己○○陷於錯誤，於電話聯絡口頭約定│第四六至六十頁    │
│    │      │3.90年12月6日 │3.二萬三千元    │後，因而先匯款定金三千五百元，再依序│                  │
│    │      │4.90年12月6日 │4.一萬五千元    │匯款三萬五千元、二萬三千元、一萬五千│                  │
│    │      │（共匯款四次，│（共匯款七萬六千│元，均至王聖忠之郵局00000000│                  │
│    │      │起訴書漏載第2 │五百元）        │號帳戶，然未交付電腦予己○○        │                  │
│    │      │、3、4筆）    │                │                                    │                  │
├──┼───┼───────┼────────┼──────────────────┼─────────┤
│ 三 │丁○○│1.90年12月6日 │1.四千元        │以寰宇公司名義在網路上佯稱廉售電腦，│臺南縣警察局警二卷│
│    │      │2.90年12月17日│2.四萬一千元    │使丁○○陷於錯誤，於電話聯絡口頭約定│第七八至七九頁    │
│    │      │（共匯款二次）│（共匯款四萬五千│後，因而先匯款定金四千元，再匯款四萬│                  │
│    │      │              │元）            │一千元，均至王聖忠之郵局三一四五七九│                  │
│    │      │              │                │三八號帳戶，然未交付電腦予丁○○    │                  │
├──┼───┼───────┼────────┼──────────────────┼─────────┤
│ 四 │癸○○│90年12月7日   │三萬四千元      │以寰宇公司名義在網路上佯稱廉售電腦，│臺南縣警察局警一卷│
│    │      │              │                │使癸○○陷於錯誤，於電話聯絡口頭約定│第八六頁、本院簡字│
│    │      │              │                │後，因而匯款三萬四千元至王聖忠之郵局│卷第一０四至一０六│
│    │      │              │                │00000000號帳戶，然未交付電腦│頁                │
│    │      │              │                │予癸○○                            │                  │
├──┼───┼───────┼────────┼──────────────────┼─────────┤
│ 五 │巳○○│90年12月11日  │三千五百元      │以寰宇公司名義在網路上佯稱廉售電腦，│臺南縣警察局警一卷│
│    │      │              │                │使巳○○陷於錯誤，於電話聯絡口頭約定│第八七頁、本院簡字│
│    │      │              │                │後，因而匯款定金三千五百元至王聖忠之│卷第一一二至一０六│
│    │      │              │                │郵局00000000號帳戶，然未交付│頁                │
│    │      │              │                │電腦予巳○○                        │                  │
├──┼───┼───────┼────────┼──────────────────┼─────────┤
│ 六 │丑○○│90年12月12日  │三千五百元      │以寰宇公司名義在網路上佯稱廉售電腦，│臺南縣警察局警一卷│
│    │      │              │                │使丑○○陷於錯誤，於電話聯絡口頭約定│第八七頁、本院簡字│
│    │      │              │                │後，因而匯款定金三千五百元至王聖忠之│卷第一一八至一二０│
│    │      │              │                │郵局00000000號帳戶，然未交付│頁                │
│    │      │              │                │電腦予丑○○                        │                  │
├──┼───┼───────┼────────┼──────────────────┼─────────┤
│ 七 │乙○○│1.90年12月7日 │1.四千元        │以寰宇公司名義在網路上佯稱廉售電腦，│臺南縣警察局警二卷│
│    │（原名│2.90年12月14日│2.三萬六千元    │使乙○○陷於錯誤，於電話聯絡口頭約定│第六一至七七頁    │
│    │宋孟城│3.90年12月21日│3.七萬元        │後，因而先匯款定金四千元至王聖忠之臺│                  │
│    │）    │4.90年12月24日│4.七萬元        │新國際商業銀行嘉義分行0000000│                  │
│    │      │（共匯款四次，│（共匯款十八萬元│0000000號帳戶，再依序匯款三萬│                  │
│    │      │起訴書漏載第1 │，起訴書誤載為十│六千元、七萬元及七萬元至王聖忠之郵局│                  │
│    │      │筆）          │七萬六千元）    │00000000號帳戶，然未交付電腦│                  │
│    │      │              │                │予乙○○                            │                  │
├──┼───┼───────┼────────┼──────────────────┼─────────┤
│ 八 │林文堅│90年12月14日  │三萬四千元      │以寰宇公司名義在網路上佯稱廉售電腦，│臺南縣警察局警一卷│
│    │      │              │                │使林文堅陷於錯誤，於電話聯絡口頭約定│第八八頁、本院簡字│
│    │      │              │                │後，因而匯款三萬四千元至王聖忠之郵局│卷第一０九至一一一│
│    │      │              │                │00000000號帳戶，然未交付電腦│頁                │
│    │      │              │                │予林文堅                            │                  │
├──┼───┼───────┼────────┼──────────────────┼─────────┤
│ 九 │辛○○│1.90年12月17日│1.三千元        │以寰宇公司名義在網路上佯稱廉售電腦，│臺南縣警察局警一卷│
│    │      │2.90年12月21日│2.二萬七千元    │使辛○○陷於錯誤，於電話聯絡口頭約定│第八九、九一頁、本│
│    │      │（共匯款二次）│（共匯款三萬元）│後，因而先匯款定金三千元，再匯款二萬│院易字卷第一二七至│
│    │      │              │                │七千元，均至王聖忠之郵局三一四五七九│一二八頁          │
│    │      │              │                │三八號帳戶，然未交付電腦予辛○○    │                  │
├──┼───┼───────┼────────┼──────────────────┼─────────┤
│ 十 │辰○○│1.90年12月17日│1.三千五百元    │以寰宇公司名義在網路上佯稱廉售電腦，│九十一年度發查字第│
│    │      │2.90年12月21日│2.三萬二千元    │使辰○○陷於錯誤，於電話聯絡口頭約定│八二九號卷第四至七│
│    │      │3.90年12月24日│3.十二萬五千元  │後，因而先匯款定金三千五百元，再依序│頁、九十二年度偵字│
│    │      │（共匯款三次）│（共十六萬零五百│匯款三萬二千元及十二萬五千元，均至王│第七０七三號卷第三│
│    │      │              │元）            │聖忠之郵局00000000號帳戶，然│六至三八頁、九十二│
│    │      │              │                │未交付電腦予辰○○                  │年度偵緝字第一０五│
│    │      │              │                │                                    │九號卷第五五頁    │
├──┼───┼───────┼────────┼──────────────────┼─────────┤
│十一│甲○○│1.90年12月20日│1.三千元        │以寰宇公司名義在網路上佯稱廉售電腦，│臺南縣警察局警一卷│
│    │      │2.90年12月21日│2.三萬四千元    │使甲○○陷於錯誤，於電話聯絡口頭約定│第一至七頁、九十一│
│    │      │3.91年1月7日  │3.十二萬八千元  │後，因而先匯款定金三千元，再匯款多次│年度發查字第一一七│
│    │      │4.91年1月9日  │4.二萬元        │，其中第一至十六筆（共一百二十三萬七│二號卷第六至十四頁│
│    │      │5.91年1月10日 │5.二萬六千元    │千元）係匯至王聖忠之郵局三一四五七九│、九十二年度偵緝字│
│    │      │6.91年1月16日 │6.二十萬元      │三八號帳戶，第十七至三十筆（共八十五│第一０五九號卷第九│
│    │      │7.91年1月17日 │7.十一萬六千元  │萬二千九百九十元）係匯至王聖忠之郵局│七至九九頁、本院簡│
│    │      │8.91年1月17日 │8.八萬六千元    │00000000000000號帳戶，│字卷第五四至五六頁│
│    │      │9.91年1月18日 │9.十一萬六千元  │第三一至四十筆（共六萬五千二百元）係│                  │
│    │      │10.91年1月24日│10.十萬元       │匯至林武德之中國信託商業銀行嘉義分行│                  │
│    │      │11.91年1月25日│11.三萬元       │000000000000號帳戶，然未│                  │
│    │      │12.91年1月26日│12.十一萬八千元 │交付電腦予甲○○                    │                  │
│    │      │13.91年1月26日│13.二萬元       │                                    │                  │
│    │      │14.91年1月28日│14.十萬元       │                                    │                  │
│    │      │15.91年1月31日│15.二萬元       │                                    │                  │
│    │      │16.91年1月31日│16.十二萬元     │                                    │                  │
│    │      │17.91年1月9日 │17.七萬元       │                                    │                  │
│    │      │18.91年1月9日 │18.三萬八千元   │                                    │                  │
│    │      │19.91年1月9日 │19.六萬元       │                                    │                  │
│    │      │20.91年1月10日│20.十萬元       │                                    │                  │
│    │      │21.91年1月15日│21.十萬元       │                                    │                  │
│    │      │22.91年1月15日│22.三萬元       │                                    │                  │
│    │      │23.91年1月29日│23.十萬元       │                                    │                  │
│    │      │24.91年1月29日│24.一萬五千元   │                                    │                  │
│    │      │25.91年1月31日│25.十萬元       │                                    │                  │
│    │      │26.91年1月31日│26.五萬元       │                                    │                  │
│    │      │27.91年2月2日 │27.十萬元       │                                    │                  │
│    │      │28.91年2月4日 │28.五萬元       │                                    │                  │
│    │      │29.91年2月7日 │29.一萬元       │                                    │                  │
│    │      │30.91年2月9日 │30.二萬九千九百 │                                    │                  │
│    │      │              │   九十元       │                                    │                  │
│    │      │31.91年2月10日│31.一萬五千元   │                                    │                  │
│    │      │32.91年2月11日│32.一萬元       │                                    │                  │
│    │      │33.91年2月14日│33.一萬六千元   │                                    │                  │
│    │      │34.91年2月14日│34.一萬元       │                                    │                  │
│    │      │35.91年3月25日│35.三千元       │                                    │                  │
│    │      │36.91年4月29日│36.二千元       │                                    │                  │
│    │      │37.91年4月30日│37.五千元       │                                    │                  │
│    │      │38.91年4月30日│38.一千二百元   │                                    │                  │
│    │      │39.91年5月21日│39.一千元       │                                    │                  │
│    │      │40.91年6月24日│40.二千元       │                                    │                  │
│    │      │（自90年12月20│（共匯款二百一十│                                    │                  │
│    │      │日起至91年6月 │五萬五千一百九十│                                    │                  │
│    │      │24日止，共匯款│元，起訴書誤載為│                                    │                  │
│    │      │四十次，起訴書│二百二十九萬五千│                                    │                  │
│    │      │誤載為自90年12│元）            │                                    │                  │
│    │      │月6日起至91年1│                │                                    │                  │
│    │      │月31日止，共匯│                │                                    │                  │
│    │      │款十六次）    │                │                                    │                  │
├──┼───┼───────┼────────┼──────────────────┼─────────┤
│十二│庚○○│1.90年11月26日│1.四千元        │以寰宇公司名義在網路上佯稱廉售電腦，│臺南縣警察局警二卷│
│    │      │2.90年11月30日│2.四萬二千元    │使庚○○陷於錯誤，於電話聯絡口頭約定│第八十至八五頁    │
│    │      │3.91年1 月3 日│3.四萬五千元    │後，因而先匯款定金四千元，再依序匯款│                  │
│    │      │（共匯款三次，│（共匯款九萬一千│四萬二千元及四萬五千元，均至王聖忠之│                  │
│    │      │起訴書漏載第1 │元，起訴書誤載為│郵局00000000號帳戶，然未交付│                  │
│    │      │、3筆）       │四萬五千元）    │電腦予庚○○                        │                  │
│    │      │              │                │                                    │                  │
├──┼───┼───────┼────────┼──────────────────┼─────────┤
│十三│壬○○│1.91年1月7日  │1.七千五百元    │以寰宇公司名義在網路上佯稱廉售電腦，│臺南縣警察局警一卷│
│    │      │2.91年1月9日  │2.三萬元        │使壬○○陷於錯誤，於電話聯絡口頭約定│第九五、九六頁、本│
│    │      │（共匯款二次）│（共匯款三萬七千│後，因而先匯款定金七千五百元，再匯款│院易字卷第一二八至│
│    │      │              │五百元）        │三萬元，均至王聖忠之郵局三一四五七九│一二九頁          │
│    │      │              │                │三八號帳戶，然未交付電腦予壬○○    │                  │
├──┼───┼───────┼────────┼──────────────────┼─────────┤
│十四│寅○○│1.91年1月27日 │1.五千元        │以寰宇公司名義在網路上佯稱廉售手機（│臺南縣警察局警一卷│
│    │      │2.91年1月27日 │2.一萬元        │起訴書誤載為電腦），使寅○○陷於錯誤│第一０一頁、本院簡│
│    │      │（共匯款二次，│（共匯款一萬五千│，於電話聯絡口頭約定後，先後匯款五千│字卷第一０七至一０│
│    │      │起訴書誤載第1 │元）            │、一萬元至王聖忠之郵局0000000│八頁              │
│    │      │筆日期為91年1 │                │八號帳戶，然未交付手機予寅○○      │                  │
│    │      │月7日）       │                │                                    │                  │
├──┼───┼───────┼────────┼──────────────────┼─────────┤
│十五│丙○○│91年1月29日   │九千元          │以寰宇公司名義在網路上佯稱廉售手機（│臺南縣警察局警一卷│
│    │      │              │                │起訴書誤載為電腦），使丙○○陷於錯誤│第一０二頁，本院簡│
│    │      │              │                │，於電話聯絡口頭約定後，因而匯款九千│字卷第一一五至一一│
│    │      │              │                │元至王聖忠之郵局00000000號帳│七頁              │
│    │      │              │                │戶，然未交付手機予丙○○            │                  │
└──┴───┴───────┴────────┴──────────────────┴─────────┘
本件不得上訴。
附錄本案論罪科刑法條
中華民國刑法第三百三十九條第一項
意圖為自己或第三人不法之所有，以詐術使人將本人或第三人之
物交付者，處五年以下有期徒刑、拘役或科或併科一千元以下罰
金。


司法院資訊處製作；財團法人民間司法改革基金會備份。
